【裁判字號】    98,易,163
【裁判日期】    980526
【裁判案由】    竊盜
【裁判全文】
臺灣雲林地方法院刑事判決               98年度易字第163號
公  訴  人  臺灣雲林地方法院檢察署檢察官
被      告  乙○○
                    現於臺灣臺中女子戒治所強制戒治中
            丙○○
上列被告因竊盜案件，經檢察官提起公訴（97年度偵字第6319號
），本院判決如下：
    主  文
乙○○竊盜，累犯，處有期徒刑玖月。
丙○○無罪。
    事  實
一、乙○○前有多次竊盜前科，並因竊盜案件經本院以96年度簡
    字第84號判處應執行有期徒刑5 月確定，甫於民國97年6 月
    17日縮短刑期執行完畢。竟不知悔改，基於為自己不法所有
    之犯意，於97年12月13日9 時30分許，在位於雲林縣斗六市
    ○○街63號（起訴書誤載為66號）之斗六市西市場五金雜貨
    店內，見己○○○購物疏於注意，將手伸入己○○○背於右
    肩之皮包內，而竊取皮夾一只（其內置有新臺幣（下同）4,
    444 元），得手後隨即至鄰近之愛國街55號服飾店內，取出
    該皮夾內置放之現金約4,400 元，並隨手將該皮夾及其內剩
    餘之零錢丟棄。經埋伏警員當場發現並逮捕，而查知上情。
二、案經雲林縣警察局斗六分局報告臺灣雲林地方法院檢察署檢
    察官偵查後提起公訴。
    理  由
壹、有罪部分
一、被告以外之人於審判外之陳述雖不符刑事訴訟法第159 條之
    1 至之4 等4 條之規定，而經當事人於審判程序同意作為證
    據，法院審酌該言詞陳述或書面陳述作成時之情況，認為適
    當者，亦得為證據，刑事訴訟法第159 條之5 第1 項定有明
    文。經查，被告及檢察官就本院下列所引用被告以外之人於
    審判外之陳述，於審判程序均同意作為證據，且本院審酌前
    開證據資料作成時之情況，均無不法之情事，並與待證事實
    具有關聯性，認為適宜作為本案之證據，故均有證據能力。
二、本件被告乙○○對上開犯罪事實坦承不諱，復有證人己○○○之警詢、偵訊筆錄（警卷第21頁、偵卷第47頁）、贓物認
    領保管單（警卷第28頁）、照片4 張（警卷第28-1頁至第29
    頁）等在卷可稽，足見被告乙○○之自白與事實相符，故本
    件事證明確，被告乙○○之犯行堪以認定，應依法論科。
三、核被告乙○○所為，係犯刑法第320 條第1 項之竊盜罪。被
    告乙○○有犯罪事實欄一所載之前科及有期徒刑執行完畢紀
    錄，有臺灣高等法院被告前案紀錄表1 份在卷可稽，其受有
    期徒刑之執行完畢，5 年以內故意再犯本件有期徒刑以上之
    罪，為累犯，應依刑法第47條第1 項規定加重其刑。爰審酌
    被告乙○○有多次竊盜前科，且曾因犯竊盜罪，經判決令入
    勞動場所強制工作，復為本件犯行，實屬不該，過輕之刑度
    已無法矯正其行為之偏差，及其犯罪手段、犯罪動機、家庭
    狀況等一切情狀，量處如主文所示之刑。
貳、無罪部分
一、公訴意旨另以：被告丙○○前有多次竊盜前科，竟不知悔改
    ，與被告乙○○基於為自己不法所有之犯意聯絡，於97年12
    月13日9 時30分許，在位於雲林縣斗六市○○街63號（起訴
    書誤載為66號）之斗六市西市場五金雜貨店內（下稱五金雜
    貨店），見被害人己○○○購物疏於注意，由被告丙○○以
    身軀擋住己○○○視線，被告乙○○則將手伸入己○○○背
    於右肩之皮包內，而竊取其內置放4,444 元之皮夾一只，得
    手後2 人隨即至鄰近之愛國街55號服飾店內（下稱服飾店）
    ，由被告乙○○取出該皮夾內現金約4,400 元，並隨手將該
    皮夾及其內剩餘之零錢丟棄。因認被告丙○○與乙○○共犯
    刑法第320 條第1 項竊盜罪嫌（被告乙○○部分，即上開有
    罪部分）。
二、按犯罪事實應依證據認定之，無證據不得認定犯罪事實。又
    不能證明被告犯罪者，應諭知無罪之判決。刑事訴訟法第15
    4 條第2 項、第301 條第1 項分別定有明文。次按認定不利
    於被告之事實，須依積極證據，苟積極證據不足為不利於被
    告事實之認定時，即應為有利於被告之認定。再事實之認定
    應憑證據，如未能發現相當證據，或證據不足以證明，自不
    能以推測或擬制之方法，以為裁判基礎；另認定犯罪事實所
    憑之證據，雖不以直接證據為限，間接證據亦包括在內，然
    無論直接或間接證據，其為訴訟上之證明，須於通常一般之
    人均不致於有所懷疑，而得確信其為真實之程度者，始得據
    之為有罪之認定，倘其證明尚未達到此一程度，而有合理性
    懷疑之存在時，即無從為有罪之認定（最高法院30年上字第
    816 號、30年上字第1831號、40年臺上字第86號及76年臺上
    字第4986號判例參照）。
三、公訴意旨認被告丙○○有為本件犯行，無非以被害人己○○○、證人甲○○等2 人之偵訊筆錄、員警戊○○之職務報告
    、贓物認領保管單1 紙，及被告丙○○於偵訊時之辯解與被
    告乙○○之供述不符等為主要論據。而被告丙○○固坦承其
    與被告乙○○於97年12月13日9 時30分許，有一同至斗六市
    ○○街63號五金雜貨店內，且被害人之皮夾確實於該處遭被
    告乙○○偷竊等情。惟堅決否認有為竊盜犯行，辯稱我不知
    道被告乙○○偷被害人的皮夾，也沒有以身軀擋住被害人視
    線，讓被告乙○○得以行竊等語。
四、經查：
  (一)證人甲○○於本院審理時證稱：我於97年12月13日在斗六市
    西市場與證人戊○○一同執行肅竊勤務，我們在西市場裡面
    已經來回巡邏很多次了，當我們剛好巡邏到愛國街63號時，
    即被害人皮夾被竊前約3 至5 分鐘，就發現被告丙○○、乙○○等2 人的行跡很可疑，所以我們就特別注意他們。當時
    被害人己○○○正在挑選購買的物品，被告2 人就慢慢靠近
    被害人，然後將被害人夾在中間，即被告乙○○在被害人的
    右邊，被告丙○○在被害人左邊，被告2 人的身體都有接觸
    到被害人，並在假裝選購物品。然後被告乙○○用左手伸進
    被害人右肩所背的背包裏面，並竊得背包內的小皮夾1 只。
    被告乙○○得手後就與被告丙○○一同走到鄰近之愛國街55
    號服飾店內。我們目睹他們行竊之後，就由證人戊○○在現
    場詢問被害人皮夾是否遭竊，而由我繼續跟監、注視被告2
    人。我看見被告乙○○在上開服飾店內將手伸進吊掛衣服的
    衣架裡面，一下子就把手伸出來，當時證人戊○○正好帶被
    害人來到服飾店，我就把吊掛的衣服掀開，就看到被害人的
    皮夾已經在地上，而被告丙○○當時站在被告乙○○的旁邊
    不到一公尺處。此時被告乙○○當場即將竊得之金錢從口袋
    拿出來，並請被害人原諒她。而我與證人戊○○發現被告丙○○在五金雜貨店時就認為她與被告乙○○是共犯，因為當
    乙○○在動手行竊時，該店內的擁擠程度還不到要人靠著人
    ，被告2 人卻是一左一右夾住被害人，而且與被害人身體都
    有接觸到，她們的目的是要引開被害人的注意力。而且我們
    查獲被告2 人後，同一地點的竊案少了將近七、八成以上等
    語（本院卷第55頁至第59頁）。另證人戊○○亦到庭證稱：
    我們發現被告2 人夾住被害人時，就覺得很奇怪，他們的身
    體為什麼都有接觸到被害人，靠得那麼近，因為正常買東西
    不會這樣，被告2 人很像是在互相掩護的情形，當時我們還
    不知道被告2 人的關係，後來發現被告乙○○竊得皮包後，
    被告丙○○就與乙○○一起離開了，這種情形並不尋常，所
    以我們當時就認為被告丙○○是竊盜共犯。我帶被害人去找
    證人甲○○時，甲○○及被告2 人是在另一間服飾店裡，被
    告2 人在該店最裡面擺設衣服的地方，丙○○故意在那邊看
    衣服等語（本院卷第60頁至第63頁），而為對被告丙○○不
    利之證述。惟證人甲○○、戊○○均係稱被告丙○○與乙○○是「一左一右夾住被害人」，由該相對位置，被告丙○○
    應無法擋住被害人之視線，故公訴意旨認被告丙○○「以身
    軀擋住己○○○視線」等情，已嫌無據。再者，被告丙○○
    與乙○○雖以一左一右夾住被害人，但證人仍可看見被告乙○○以手伸進被害人皮包內竊取皮夾之行為，可見被告丙○○所站之位置並不足以掩護被告乙○○之犯行，而使被告乙○○之犯行不會遭他人發現，故難認被告丙○○之行為係在
    為被告乙○○把風或為其他助力。換言之，被告丙○○之行
    為並非竊盜罪之構成要件行為，亦不足以認定其行為屬竊盜
    之幫助行為。
  (二)又縱然被告丙○○、乙○○的身體均有接觸到被害人，於正
    常購物的情況下，被告丙○○應不致於靠被害人那麼近，且
    於被告乙○○竊得皮夾後，被告丙○○即與被告乙○○一同
    離開被害人遭竊現場，並至鄰近之服飾店，及證人甲○○、
    戊○○所述之其他可疑情狀，而認為被告丙○○之行為顯有
    可疑為共犯。惟由被害人己○○○於本院審理時證稱：我沒
    有感覺被告丙○○、乙○○有接近我，警察跟我說我的皮夾
    被人偷了的時候我也不相信，後來才發現皮夾真的不見了。
    警察帶我至鄰近的服飾店時，被告乙○○已經把我的皮夾丟
    置在地下，而被告丙○○站立的位置距離被告乙○○約有證
    人應訊台至檢察官席那麼遠，我不清楚被告丙○○站在那裡
    做什麼等語（本院卷第50頁至第54頁）。並無從確認被告丙○○之行為與被告乙○○之犯行有犯意聯絡、行為分擔或對
    乙○○之犯行施以助力。況被告丙○○既為被告乙○○的姊
    姊，於被告乙○○離開被害人遭竊之商店，並至鄰近服飾店
    時，被告丙○○亦隨同之，亦非顯然不合理而有違一般經驗
    。故縱然被告丙○○之行為顯有可疑，而可認為其為竊盜共
    犯之嫌疑重大，惟仍僅止於嫌疑重大，本院認依現有之證據
    仍無法排除合理性懷疑之存在，而形成被告丙○○有共犯竊
    盜犯行之確信。
  (三)另按事實審法院對於證據之取捨，依法雖有自由判斷之權，
    然積極證據不足以證明犯罪事實時，被告之抗辯或反證縱屬
    虛偽，或被告否認犯罪事實所持之辯解，縱屬不能成立，仍
    不能以此資為積極證據，而採以認定被告犯罪，最高法院30
    年上字第482 號、第1831號判例意旨參照。查本件被告丙○○於偵詢時辯稱：本件案發當日上午我和被告乙○○一起去
    去五金雜貨店內買筷子，被告乙○○跟我一起進去，她站在
    我前面，離我一段距離，我買完後就一個人先去另一間服飾
    店，被告乙○○過了5 、6 分鐘才過來服飾店，當時我正在
    試穿衣服等語（偵卷第14頁）。而被告乙○○於偵訊中供稱
    ：我偷完被害人的皮夾到鄰近服飾店時，被告丙○○不知道
    我先過去了，她還在我行竊的那間店內，是我至服飾店一會
    兒後丙○○才過來這間服飾店等語（偵卷第12頁）。亦即，
    被告丙○○之上開辯解與被告乙○○之供述互相矛盾，且被
    告丙○○之上開辯解亦與證人甲○○、戊○○所證被告2 人
    是一同離開五金雜貨店至鄰近服飾店之情形不同。惟依上開
    判例意旨，縱然被告丙○○此部分辯解不能成立，仍不能以
    此為積極證據，而採以認定其有為本件被訴之犯行。
  (四)本院綜合全案之卷證資料，對於檢察官所提出之各項證據逐
    一審認，尚不足使本院形成被告丙○○有為本件竊盜犯行之
    確信。此外，復查無其他積極事證足資證明被告有公訴意旨
    所指之犯行。揆諸前揭條文規定及判例意旨，不能證明被告
    犯罪，依法自應為被告丙○○無罪之諭知。
據上論斷，應依刑事訴訟法第299 條第1 項前段、第301 條第1
項，刑法第320 條第1 項、第47條第1 項，刑法施行法第1 條之
1 第1 項、第2 項前段，判決如主文。
本案經檢察官丁○○到庭執行職務。
中    華    民    國    98    年    5     月    26    日
                  刑事第二庭    法  官  楊昱辰
以上正本證明與原本無異。
如不服本判決應於收受判決後10日內向本院提出上訴書狀，並應
敘述具體理由；其未敘述上訴理由者，應於上訴期間屆滿後20日
內向本院補提理由書（均須按他造當事人之人數附繕本）。「切
勿逕送上級法院」。
                                書記官  林惠鳳
中    華    民    國    98    年    5     月    26    日
中華民國刑法第320條第1項
意圖為自己或第三人不法之所有，而竊取他人之動產者，為竊盜
罪，處 5 年以下有期徒刑、拘役或 5 百元以下罰金。


司法院資訊處製作；財團法人民間司法改革基金會備份。
